【裁判字號】    91,自,195
【裁判日期】    920530
【裁判案由】    詐欺
【裁判全文】
臺灣桃園地方法院刑事裁定                          九十一年度自字第一九五號
    自  訴  人  丙○○
    被      告  甲○○
    被      告  乙○○
右列被告因詐欺案件，經自訴人提起自訴，本院裁定如左：
        主  文
自訴駁回。
        理  由
一、自訴意旨略以：被告甲○○於九十年八月二十三日，以繳房屋貸款為由，持被告
    乙○○簽發之支票，並書立借據，向自訴人丙○○調借新台幣（下同）五萬元，
    並稱最遲九十年十月十日償還，支票屆期不獲兌現，被告甲○○避不見面，置之
    不理，且事後得知被告甲○○居住之房屋是承租的，自訴人認被告甲○○、乙○○共謀詐騙自訴人，因認被告甲○○、乙○○共同涉犯刑法詐欺罪嫌等語。
二、按法院於自訴案件第一次審判期日前，據訊問及調查之結果，認為案件有刑事訴
    訟法第二百五十二條各款之情形者，得以裁定駁回，此為刑事訴訟法第三百二十
    六條第三項所明定。又刑法第三百三十九條之詐欺罪，必須行為人使用欺罔之手
    段，或就依法令負有積極告知義務之事項故意隱瞞，致使被害人陷於錯誤，因而
    為財物之交付或以此得財產上不法利益，始能構成。
三、本件自訴人丙○○指被告甲○○、乙○○二人涉有詐欺罪嫌，係以被告甲○○持
    用調借金錢之被告乙○○簽發之支票號碼0000000號，發票日九十年十月
    十日，面額之新台幣五萬元之美國運通銀行高雄分行之支票遭退票，被告甲○○
    當初以繳納房屋貸款為由向其調借四萬元，嗣查知被告甲○○居住之房屋係租賃
    的，及被告甲○○遲延未清償借款等為其論據。
三、被告乙○○經傳未到庭應訊，被告甲○○承認有持被告乙○○之支票向自訴人丙○○調借款項，然辯稱「：當初我有跟丙○○借錢，是透過『阿清』向他借，至
    於支票是別人向我借錢，押在我這裡，並告訴我票到期前會拿錢來贖回，我向丙○○借錢，沒有東西抵押，剛好有那張支票就如法炮製，並告知票到期前會贖回
    。我是借四萬元，因為支票是五萬元，所以借據寫五萬元，『阿清』叫章金英：
    」等語，並稱「：（前開支票來源？）借錢給朋友江先生，借他七萬元，他拿乙○○之支票給我抵押：」等；經查自訴人丙○○於九十一年十二月二十三日、九
    十二年二月二十一日本院調查時均指稱「：（是否認識甲○○、乙○○？）不認
    識，甲○○跟我在大溪的朋友「阿清」的男子是鄰居，「阿清」帶甲○○來向我
    借錢，說他欠錢好像是房子的事情，我不太清楚，我和「阿清」是十幾年的好朋
    友，看在『阿清』的面子上，才把錢借給甲○○，乙○○是何人我不知道也沒見
    過：」、「：『阿清』先在早上十點打電話給我說他鄰居要借錢，問我方不方便
    ，我看在阿清的面子上答應，下午一、二點就到阿清跟我約的桃園市○○街○路
    跟阿清碰面，阿清和甲○○在那裡等我，並帶我去同安街某處二樓甲○○住處，
    當場我把五萬元現金交給甲○○，她寫壹張收據給我並給我壹張五十天到期之票
    主乙○○開的五萬元、美國萬（運之誤）通銀行高雄分行的支票給我，收據上的
    日期就是我把錢交給甲○○的日期：」、「：是因我朋友阿清的關係我才會把錢
    借給甲○○。（如果沒有阿清出面你會借錢給甲○○否？）不會：」等，自承願
    意借錢給被告甲○○之原因，係因為友人「阿清」出面商借，然而依自訴人丙○○上開指述尚不足以證明被告甲○○有何積極施用詐術而使自訴人因而陷於銀誤
    而交付財物之行為，更遑論被告乙○○，尤有甚者，自訴人丙○○亦坦認自被告
    甲○○收下上開由被告乙○○簽發之五萬元支票時並未對上開支票付款銀行查詢
    支票往來信用，益徵自訴人丙○○交付金時，係因信任案外人「阿清」，基於與
    「阿清」之情誼，而未對被告甲○○、乙○○從事徵信，本案金錢之貸與自與受
    詐欺致意思表示不自由之情形不可同日而語，況債務不履行之原因，在一般社會
    生活經驗上非只一端，即令在債之關係成立後惡意遲延給付，仍為違反契約之民
    事問題，不得遽與自始無意給付之財產犯罪行為相提並論（參照最高法院四十七
    年台上字第一四四八號判例意旨），本案自訴人丙○○除表明被告甲○○持用調
    借之支票遭退票及一再拖延償還借款之事實外，並未提出任何有關被告甲○○、
    乙○○如何自始以詐術陷其於錯誤以供本院調查，本院尚難僅憑自訴人丙○○欠
    缺相關佐證之片面指述，即認定被告甲○○、乙○○二人有詐欺之犯行。揆諸前
    揭法條意旨，本件應純屬民事糾葛，而與前開詐欺罪構成要件未合，自訴人宜另
    循民事訴訟程序救濟之。被告甲○○、乙○○之犯罪嫌疑既有不足，本院爰於第
    一次審判期日前，為自訴駁回之裁定。
據上論斷，應依刑事訴訟法第三百二十六條第三項、第二百五十二條第十款，裁定如
主文。
中      華      民      國    九十二    年      五      月     三十     日
                                      臺灣桃園地方法院刑事第五庭
                                          法  官  林 婷 立
右正本證明與原本無異。
如不服本裁定，應於裁定送達後五日內向本院提出抗告狀。
                                          書記官  楊 鳳 滿
中        華        民        國     九十二     年    六    月    三    日


司法院資訊處製作；財團法人民間司法改革基金會備份。
